臺灣臺北地方法院民事裁定              100年度抗字第226號
抗  告  人  張惠鈞即宏鎰工程行
上列抗告人與相對人海天營造有限公司間本票裁定事件，抗告人
對於中華民國100年8月16日本院100年度司票字第8478號本票裁
定提起抗告，本院裁定如下：
    主  文
抗告駁回。
抗告程序費用新臺幣壹仟元由抗告人負擔。
    理  由
一、按欠缺本法所規定票據上應記載事項之一者，其票據無效，
    票據法第11條第1項前段定有明文。復按本票為要式證券，
    本票之作成，必依票據法第120條第1項第1款至第8款所定法
    定方式為之，本票之必要記載事項如有欠缺，除票據法另有
    規定外，其本票即為無效。又發票年、月、日為本票絕對必
    要記載事項，如未記載，其本票當然無效，最高法院90年台
    抗字第37號判例意旨可資參照。末按執票人向本票發票人行
    使追索權時，得聲請法院裁定後強制執行，票據法第123條
    定有明文。又本票執票人，依票據法第123條規定，聲請法
    院裁定許可對發票人強制執行，係屬非訟事件，此項聲請之
    裁定，及抗告法院之裁定，僅依非訟事件程序，以審查強制
    執行許可與否，並無確定實體上法律關係存否之效力。
二、抗告意旨略以：抗告人持有相對人簽發如附表所示本票2紙
    （下稱系爭本票），以支付共計新臺幣（下同）846,250元
    之工程款，此有與本票等值之請款發票為據，是抗告人善意
    取得票據，得依票據文義行使權利，票據債務人不得以票據
    原係欠缺應記載事項為理由，對於執票人，主張票據無效，
    爰依票據法第11條之規定，提出抗告云云。並聲明：原裁定
    廢棄。
三、經查：抗告人主張之事實，雖據提出統一發票影本2張及如
    附表所示本票為證，惟觀諸系爭本票，其上未有發票年月日
    之記載，依票據法第11條第1項前段規定，欠缺票據上應記
    載事項，自屬無效之本票，原裁定以欠缺票據法所規定之必
    要記載事項，裁定駁回抗告人之聲請，於法並無不合。至抗
    告意旨所稱抗告人善意取得系爭本票，依票據法第11條第2
    項，票據債務人不得以票據原係欠缺應記載事項為理由，對
    於執票人，主張票據無效云云，縱然屬實，亦屬兩造間債權
    債務關係存否之實體爭執，揆諸前開說明，並非本院得以審
    究。抗告意旨指摘原裁定不當，求予廢棄，為無理由，應予
    駁回。
四、據上論結，本件抗告為無理由，依非訟事件法第46條、第21
    條第2項、第24條第1項、民事訴訟法第495條之1第1項、第4
    49條第1項、第95條、第78條，裁定如主文。
中    華    民    國  100    年    9    月    13    日
                  民事第八庭    審判長法  官  許純芳
                                      法  官  羅郁婷
                                      法  官  宣玉華
以上正本係照原本作成。
本裁定不得再抗告。
中    華    民    國  100    年    9    月    13    日
                                      書記官  吳珊華
┌──────────────────────────────────────┐
│附表：                                                                      │
├──┬───┬─────────┬──────┬─────┬────────┤
│編號│發票日│票面金額（新臺幣）│到期日      │票據號碼  │發票人          │
├──┼───┼─────────┼──────┼─────┼────────┤
│001 │未載  │446,250元         │98年8月30日 │TH0000000 │海天營造有限公司│
├──┼───┼─────────┼──────┼─────┼────────┤
│002 │未載  │400,000元         │98年8月30日 │TH0000000 │海天營造有限公司│
└──┴───┴─────────┴──────┴─────┴────────┘